臺灣板橋地方法院刑事判決　　　　　　 100年度易字第3214號
公　訴　人　臺灣板橋地方法院檢察署檢察官
被　　　告　陳柏翰
上列被告因違反毒品危害防制條例案件，經檢察官提起公訴（10
0 年度偵字第8199號），被告於準備程序中就被訴事實為有罪之
陳述，經本院合議庭裁定由受命法官獨任進行簡式審判程序，並
判決如下：
    主  文
陳柏翰持有第三級毒品純質淨重二十公克以上，處有期徒刑伍月
，如易科罰金，以新臺幣壹仟元折算壹日，扣案之大麻貳包（驗
餘淨重共計零點捌壹公克）均沒收銷燬，上開大麻之外包裝袋貳
只均沒收；又持有第三級毒品純質淨重二十公克以上，處有期徒
刑陸月，如易科罰金，以新臺幣壹仟元折算壹日，扣案之愷他命
壹包（驗餘淨重貳拾玖點肆壹肆零公克）及上開愷他命之外包裝
袋壹只均沒收。應執行有期徒刑壹拾月，如易科罰金，以新臺幣
壹仟元折算壹日，扣案之大麻貳包（驗餘淨重共計零點捌壹公克
）均沒收銷燬，扣案之愷他命壹包（驗餘淨重貳拾玖點肆壹肆零
公克）、上開大麻之外包裝袋貳只、上開愷他命之外包裝袋壹只
均沒收。
    事   實
一、陳柏翰明知大麻、Ketamine（俗稱K 他命）分別係政府公告
    管制之第二級毒品、第三級毒品，非經許可，不得持有之。
    （一）竟仍基於持有第三級毒品愷他命及第二級毒品大麻之
    犯意，於民國99年7 月底某日，在臺北市萬華區○○○○○
    路某處，向姓名年籍不詳、綽號「小原」之成年男子，同時
    以新臺幣（下同）1 萬2500元之代價購得50公克愷他命（純
    質淨重約29公克），及以數仟元之代價購買第二級毒品大麻
    2 包（淨重共計0.85公克，因鑑驗取樣0.04公克，驗餘淨重
    共計0.81公克）而持有之。（二）復基於持有第三級毒品愷
    他命之犯意，於99年8 月5 日前數日，在臺北市○○區○○
    路32號11樓之7 租屋處，致電該綽號「小原」之成年男子，
    雙方對於購買數量、價金談妥後，相約在陳柏翰上址住處，
    陳柏翰以1 萬2500元之代價，向綽號「小原」之成年男子購
    買50公克愷他命（純質淨重約29.5公克）而予以持有。嗣於
    99年8 月5 日下午5 時30分許，為警在陳柏翰上址住處房間
    桌面扣得愷他命1 包（淨重29.6240 公克，因鑑驗取樣0.21
    00公克，驗餘淨重29.4140 公克），在陽台外扣得大麻1 包
    ，及在陳柏翰皮包內扣得大麻1 包（與上開大麻1 包淨重共
    計0.85公克）等物，始查悉上情。
二、案經臺北市政府警察局中山分局報請臺灣臺北地方法院檢察
    署檢察官呈請臺灣高等法院檢察署檢察長令轉臺灣板橋地方
    法院檢察署檢察官偵查起訴。
    理  由
一、查被告陳柏翰所犯係死刑、無期徒刑、最輕本刑為3 年以上
    有期徒刑以外之罪，其於準備程序中就前揭被訴事實為有罪
    之陳述，經受命法官告知簡式審判程序之旨，並聽取其與公
    訴人之意見後，本院合議庭認為適宜由受命法官獨任進行簡
    式審判程序，爰依刑事訴訟法第273 條之1 第1 項規定，裁
    定由受命法官獨任進行簡式審判程序，合先敘明。
二、上揭犯罪事實，業據被告於本院準備程序及審理時坦承不諱
    （見本院卷第21頁至第22頁、第24頁背面），核與證人即同
    案被告潘禹仁於偵查中之證述情節相符（見臺灣臺北地方法
    院檢察署99年度偵字第18866 號卷第133 頁至第136 頁），
    並有臺北市政府警察局刑事警察大隊搜索扣押筆錄、扣押物
    品目錄表各1 份、扣案物品照片49張在卷足憑（見同上偵查
    卷第49頁至第50頁背），及扣案之大麻2 包、愷他命1 包可
    佐。上開事實欄（二）扣案之愷他命經送鑑定，確實愷他命
    成分，毛重30.2590 公克、外包裝袋0.845 公克、淨重29.6
    240 公克，純度為59.8％，純質淨重為17.7152 公克等情，
    有交通部民用航空局航空醫務中心毒品鑑定書1 份附卷可考
    （見同上偵查卷第164 頁），且被告自承：伊該次購買50公
    克愷他命，已施用掉部分等語（見本院卷第21頁背面），扣
    除愷他命之外包裝袋重量0.845 公克，可推知被告原購買之
    愷他命淨重約49.155公克，以純度59.8％計算，純質淨重約
    29.3947 公克。另上開事實欄（一）扣案之大麻經送鑑定結
    果，確實含有大麻成分，淨重共計0.85公克，因鑑驗取樣0.
    04公克，驗餘淨重共計0.81公克一節，復有法務部調查局濫
    用藥物實驗室鑑定書1 份在卷可按（見同上偵查卷第129 頁
    ）；而事實欄（一）之愷他命雖未扣案，惟上揭二批愷他命
    重量均為50公克，且均係以1 萬2500元向真實姓名年籍不詳
    、綽號「小原」之成年男子購買等事實，亦經被告於本院準
    備程序中供述明確（見本院卷第21頁背面），則此二批毒品
    之重量、價金、來源既屬相同，毒品之品質、純度亦應一致
    ，是由事實欄（二）之愷他命純質淨重約29.3947 公克可知
    ，事實欄（一）之愷他命純質淨重應約有29公克。堪認被告
    任意性之自白與事實相符，是本案事證明確，應依法論科。
三、按大麻、愷他命分別係毒品危害防制條例第2 條第2 項第2
    款、第3 款所規定之第二級、第三級毒品。故核被告如事實
    欄（一）所為，係犯毒品危害防制條例第11條第2 項之持有
    第二級毒品罪及同條例第11條第5 項之持有第三級毒品純質
    淨重20公克以上罪；如事實欄（二）所為，則係犯同條例第
    11條第5 項之持有第三級毒品純質淨重20公克以上罪。其以
    一持有行為，同時持有第二級大麻及第三級毒品愷他命，為
    想像競合犯，應依刑法第55條之規定，從一重依持有第三級
    毒品純質淨重20公克以上罪處斷。起訴書雖認被告如事實欄
    （二）之犯行，係與共同被告潘禹仁共同為之，然被告供稱
    當日伊與潘禹仁是各買50公克之愷他命等語（見本院卷第21
    頁背面），與潘禹仁於偵查中之供述內容一致（見同上偵查
    卷第134 頁），復觀諸卷內證據，均無法證明其二人有共同
    持有第三級毒品愷他命之行為，起訴書此部分之認定容有誤
    會，惟業經公訴人於準備程序中更正犯罪事實，附此敘明。
    爰審酌毒品之持有及流通，危害國人身心健康及社會秩序至
    鉅，為國法所厲禁，被告前已因販賣毒品案件，經判處徒刑
    在案（於本案不構成累犯，參卷附臺灣高等法院被告前案紀
    錄表），竟仍漠視法令禁制，恣意持有大麻及愷他命，其行
    為應嚴予非難，兼衡被告之素行、智識程度、犯罪動機、目
    的、手段、持有毒品數量及其犯罪後坦承犯行，態度尚佳等
    一切情狀，分別量處如主文所示之刑，並均諭知易科罰金之
    折算標準，併定其應執行刑，及諭知易科罰金之折算標準，
    以示懲儆。
四、沒收部分：
（一）扣案之大麻2 包（總淨重0.85公克，因鑑驗取樣0.04公克
      ，驗餘總淨重0.81公克）係第二級毒品，不問屬於犯人與
      否，均應依毒品危害防制條例第18條第1 項前段規定宣告
      沒收銷燬之。又上開大麻之外包裝袋2 只，有防止毒品裸
      露、潮濕及便於攜帶之功能，係被告所有之物，應依刑法
      第38條第1 項第2 款之規定宣告沒收之。
（二）按毒品危害防制條例第18條第1 項前段所定應予沒收銷燬
      之毒品，以經查獲之第一、二級毒品為限，而毒品依其成
      癮性、濫用性及對社會危害性，共分為四級，上開條例並
      就製造、運輸、販賣、意圖販賣而持有、以非法方法使人
      施用、引誘他人施用及轉讓不同等級之毒品等行為，分別
      定其處罰，至施用或持有第三、四級毒品，因其可罰性較
      低，除持有第三、四級毒品純質淨重20公克以上者，依98
      年5 月20日修正公佈施行之毒品危害防制條例第11條第5
      項、第6 項之規定應處以刑責以外，其餘情形未設處罰之
      規定。然鑑於第三、四級毒品均係管制藥品，特於同條例
      第11條之1 明定無正當理由，不得擅自持有，另同條例第
      18條第1 項後段則規定查獲之第三、四級毒品，無正當理
      由而擅自持有者，沒入銷燬之。從而，依同條例第18條第
      1 項後段應沒入銷燬之毒品，專指查獲施用或持有之第三
      、四級毒品未達純質淨重20公克者而言；倘係查獲製造、
      運輸、販賣、意圖販賣而持有、以非法方法使人施用、引
      誘他人施用、轉讓第三、四級毒品或持有純質淨重20公克
      以上第三、四級毒品，既屬同條例相關法條明文規定處罰
      之犯罪行為，即非該條項應依行政程序沒入銷燬之範圍。
      又同條例第19條第1 項所定「供犯罪所用或因犯罪所得之
      物」，係指犯第4 條至第9 條、第12條、第13條或第14條
      第1 項、第2 項之罪所用或所得之物，不包括毒品本身在
      內，尚不得援引為沒收第三、四級毒品之依據。再同條例
      對於查獲之製造、運輸、販賣、意圖販賣而持有、以非法
      方法使人施用、引誘他人施用、轉讓第三、四級毒品及持
      有純質淨重20公克以上第三、四級毒品之沒收，並無特別
      規定，如其行為已構成犯罪，則該毒品即屬不受法律保護
      之違禁物，應回歸刑法之適用，依刑法第38條第1 項第1
      款之規定宣告沒收（最高法院96年台上字第727 號判決意
      旨可資參照）。準此，扣案之愷他命1 包（淨重29.6240
      克，因鑑驗取樣0.2100公克，驗餘淨重29.4140 公克），
      既屬違禁物，即應依刑法第38條第1 項第1 款之規定宣告
      沒收。至上開愷他命之外包裝袋1 只，有防止毒品裸露、
      潮濕及便於攜帶之功能，係被告所有供其犯本案犯行所用
      之物，業據其供承在卷，爰依刑法第38條第1 項第2 款之
      規定併予宣告沒收之。
（三）另其餘扣案物品，並無證據顯示與本案有關連，無論是否
      屬違禁物，均無從於本案諭知沒收，附此說明。
據上論斷，應依刑事訴訟法第299 條第1 項前段，毒品危害防制
條例第11條第2 項、第5 項、第18條第1 項前段，刑法第11條、
第55條、第41條第1 項前段、第38條第1 項第1 款、第2 款，判
決如主文。
本案經檢察官吳育增到庭執行職務。
中    華    民    國    100   年    10    月    21    日
                  刑事第四庭   法  官   陳苑文
上列正本證明與原本無異。
如不服本判決，應於判決送達後10日內敘明上訴理由，向本院提
出上訴狀 (應附繕本) ，上訴於臺灣高等法院。其未敘述上訴理
由者，應於上訴期間屆滿後20日內向本院補提理由書「切勿逕送
上級法院」。
                               書記官   林金良
中    華    民    國   100    年    10    月    21    日
附錄本案論罪科刑法條全文：
毒品危害防制條例第11條
持有第一級毒品者，處 3 年以下有期徒刑、拘役或新臺幣 5 萬
元以下罰金。
持有第二級毒品者，處 2 年以下有期徒刑、拘役或新臺幣 3 萬
元以下罰金。
持有第一級毒品純質淨重十公克以上者，處 1 年以上 7 年以下
有期徒刑，得併科新臺幣 1 百萬元以下罰金。
持有第二級毒品純質淨重二十公克以上者，處 6 月以上 5 年以
下有期徒刑，得併科新臺幣 70 萬元以下罰金。
持有第三級毒品純質淨重二十公克以上者，處 3 年以下有期徒
刑，得併科新臺幣 30 萬元以下罰金。
持有第四級毒品純質淨重二十公克以上者，處 1 年以下有期徒
刑，得併科新臺幣 10 萬元以下罰金。
持有專供製造或施用第一級、第二級毒品之器具者，處 1 年以
下有期徒刑、拘役或新臺幣 1 萬元以下罰金。